【裁判字號】    97,交易,119
【裁判日期】    970429
【裁判案由】    過失傷害
【裁判全文】
臺灣臺北地方法院刑事判決             97年度交易字第119號
公  訴  人  臺灣臺北地方法院檢察署檢察官
被      告  甲○○
上列被告因過失傷害案件，經檢察官聲請以簡易判決處刑（97年
度偵字第1285號），本院臺北簡易庭受理（97年度北交簡字第
328號）後認不宜逕以簡易判決處刑，而改依通常程序審理，判
決如下：
    主  文
甲○○因過失傷害人，處拘役伍拾日，如易科罰金，以新臺幣壹
仟元折算壹日。
    事  實
一、甲○○於民國96年8月9日23時5分許，駕駛車牌號碼369-BAA
    號重型機車，沿臺北市信義區○○○路○段，由西往東方向
    行駛，途經該路段504號前，明知汽車在同一車道行駛時，
    除擬超越前車外，後車與前車之間應保持隨時可以煞停之距
    離，且應注意車前狀況及兩車併行之間隔，並隨時採取必要
    之安全措施，而依當時天候晴、夜間有照明、路面乾燥、無
    缺陷、無障礙物及視距良好等情形，並無不能注意之情事，
    且其行車速度較右前方由丙○○所駕駛並搭載乙○○之車牌
    號碼LOY-241號重型機車為快，更應注意車前狀況，隨時保
    持可煞停之距離，其竟疏於注意及此，以致所騎機車之右前
    方追撞丙○○所駕駛之前揭機車之左後方，致丙○○及乙○○人車倒地，乙○○因而受有左肘部脫臼、左膝及左腕部多
    處擦、挫傷等傷害。
二、案經乙○○訴由臺北市政府警察局信義分局報請臺灣臺北地
    方法院檢察署檢察官偵查後聲請簡易判決處刑，經本院改依
    通常程序審理。
    理  由
壹、程序部分：
一、按「被告以外之人於審判外之言詞或書面陳述，除法律有規
    定者外，不得作為證據」，刑事訴訟法第159條第1項定有明
    文，「被告以外之人於偵查中向檢察官所為之陳述，除顯有
    不可信之情況者外，得為證據」，為同法第159條之1第2項
    所明文規定，證人乙○○於檢察官97年1月24日偵訊時之證
    述，已於供前具結（見97年度偵字第1285號卷，以下稱偵查
    卷，第33頁），依卷附資料，並無顯不可信之情況，依法具
    有證據能力
二、又按「被告以外之人於審判外之陳述，雖不符前四條之規定
    ，而經當事人於審判程序同意作為證據，法院審酌該言詞陳
    述或書面陳述作成時之情況，認為適當者，亦得為證據。當
    事人、代理人或辯護人於法院調查證據時，知有第一百五十
    九條第一項不得為證據之情形，而未於言詞辯論終結前聲明
    異議者，視為有前項之同意」，同法第159條之5亦定有明文
    。本件卷附由臺北市政府警察局信義分局交通分隊（下稱信
    義分局交通隊）警員葉建民於肇事現場所製作之臺北市○○○○○道路交通事故調查報告表(一)、(二)、道路交通事故補充
    資料表、交通事故談話紀錄表（證人丙○○）1紙、告訴人
    乙○○所提出之國泰綜合醫院診斷證明書、衛生署基隆醫院
    醫院診斷證明書各1紙、證人乙○○於警詢時所為之供述等
    ，雖均屬傳聞證據，惟被告甲○○與檢察官對上開傳聞證據
    之證據能力均表示無意見，亦未於本案言詞辯論終結前聲明
    異議，本院審酌該等言詞及書面陳述作成時之情況，尚無違
    法不當之瑕疵，亦認為以之作為證據應屬適當，故揆諸前開
    規定，爰逕依刑事訴訟法第159條之5規定，認前揭證據資料
    均例外有證據能力。
三、至於臺北市政府警察局交通警察大隊道路交通事故初步分析
    研判表（見偵查卷第22頁），乃交通大隊員警接獲報案到場
    勘查、蒐集證據後，依其職務經驗所記載之個人意見，僅能
    供本院參考，而不具積極證明被告犯罪事實之證據能力。
貳、實體部分：
一、訊據被告甲○○固不否認於上開時、地，騎前揭機車撞及告
    訴人乙○○所乘坐而由丙○○所駕駛之前揭機車之事實，並
    承認有過失，惟主張丙○○就本件車禍之發生亦有過失，並
    辯稱：伊當時行駛在第三車道偏第二車道，丙○○所騎的機
    車在第三車道靠右，因前方第三車道靠第四車道處有車輛停
    放，丙○○所騎的機車突然偏左，且未打方向燈，才會造成
    伊剎車不及而追撞云云。經查：
    (一)被告所自承於前揭時、地，騎前揭機車自後追撞由丙○○
      所騎之前揭機車之事實，核與證人乙○○於警詢及偵訊（
      見偵查卷第9、10頁、第31頁）、證人丙○○於警詢及本
      院審理（見本院卷第15頁、第99頁背面）所證述之情節相
      符，並有臺北市○○○○○道路交通事故調查報告表(一)、
      (二)、現場及車輛受損照片24張在卷可稽（見本院卷第82、
      83、87至92頁）。又依卷附之現場及車損照片與警員所製
      作之道路交通事故補充資料表（見本院卷第87至92頁、第
      79頁）所示，被告所騎之前揭機車的前輪右叉有刮痕，丙○○所騎之前揭機車的左側後方的齒輪蓋破損，堪認被告
      所騎機車係自後追撞丙○○所騎前揭機車左後方而肇事無
      誤。
    (二)告訴人乙○○因本件車禍而受有左肘部脫臼、左膝及左腕
      部多處擦、挫傷等傷害，有告訴人提出之國泰綜合醫院診
      斷證明書、衛生署基隆醫院醫院診斷證明書各1紙附卷可
      稽（見偵查卷第16、17頁），堪認告訴人確因本件車禍而
      受有傷害無誤。
    (三)按「汽車在同一車道行駛時，除擬超越前車外，後車與前
      車之間應保持隨時可以煞停之距離。……汽車行駛時，駕
      駛人應注意車前狀況及兩車併行之間隔，並隨時採取必要
      之安全措施」，為道路交通安全規則第94條第1項、第3項
      定所明文規定。被告考領有機車駕駛執照，自應知悉此等
      安全規則，而查本件車禍當時之天候晴、夜間有照明、路
      面乾燥、無缺陷、無障礙物及視距良好等情況，有前揭臺
      北市○○○○○道路交通事故調查報告表(一)、(二)及現場照
      片張在卷足憑，足見被告當時並無不能注意之情事。被告
      所騎機車既係自後追撞丙○○所騎前揭機車左後方而肇事
      ，足見其當時並未與丙○○所騎之前揭機車保持隨時可以
      煞停之距離，且未注意車前狀況及兩車併行之間隔，以致
      在接近時發生追撞，從而，被告有應注意而疏未注意之過
      失，至為明確。
    (四)雖被告辯稱：伊當時行駛在第三車道偏第二車道，丙○○
      所騎的機車在第三車道靠右，因前方第三車道靠近第四車
      道處有車輛停放，丙○○所騎的機車突然偏左，且未打方
      向燈，才會造成伊剎車不及而追撞，丙○○就本件車禍之
      發生亦有過失云云。然查：1.證人丙○○於車禍當天接受
      警員詢問證稱：「肇事前我騎LOY-241號重機載附載人乙○○，延忠孝東路4段西往東行駛第3車道，至肇事地點時
      當時西往東的號誌都是綠燈，當時車流量普通，我以30到
      40 公里的速度西往東行駛，我沒有要變換車道，此時我
      感覺我車左後方有一輛機車速度很快，由我車左後鈔車，
      要變換至我車右前，在超車的同時，我車的左後車身被該
      車掃到，掃到我車後，我車便失控，此時我盡力維持平衡
      ，但還是不行，致我車向我又前方滑倒而肇事，肇事後我
      附載人倒在第三車道上，所以我和路人合力將我車移至我
      附載人的後方第三車道上，怕後方有來車撞擊我附載人，
      所以我車以移動現場了。肇事當時行車速率每小時40公里
      左右」等語（見本院卷第14頁交通事故談話記錄表），於
      本院97年4月17日審理時，具結後略稱：當天伊騎車牌號
      碼LOY-2 41重型機車搭載乙○○，載乙○○要回她台北市
      ○○○路4段的住處，伊當時行駛在第三車道的中間，略
      偏第四車道，在發生車禍之前，伊所騎的機車絕對沒有減
      速、煞車的情形，伊當時的車速在40公里左右，當時車流
      量不算少，在被撞之前，伊並沒有印象在前方第四車道有
      停車妨礙通行的情形。伊是直行的，伊一直行駛在第三車
      道，因為第二車道是快車道，伊沒有理由變換車道，第四
      車道是公車車道，伊也沒有理由變換到第四車道去。被告
      從左後方撞伊，伊往右前方偏，被告所騎機車的速度非常
      快，被告的機車倒地後往第一車道滑行，被告的人當時是
      跟著他的機車出去的，被告起來之後有將他的機車移到路
      旁，可能是路人協助他一起移動機車的。伊的機車是往右
      偏行，但最後是往左倒。因為第四車道也有車，伊為了不
      要再跟第四車道追撞，所以儘量保持平衡往左施力，伊也
      差一點撞到第四車道的車，但後來因為沒有辦法平衡所以
      才倒地的。被撞後，伊和乙○○並沒有彈飛出去，是還在
      機車上，是機車要倒地時，才人車一起倒地。伊個人的印
      象，伊和乙○○最後倒地的位置是在第三車道跟第四車道
      分隔線的附近，伊機車左後方後車輪蓋處有一個很明顯的
      被撞擊痕，對方右前方也有一個刮痕等語（見本院卷第99
      至100頁），其前後所述相一致，均否認機車有變換車道
      而向左偏之情形，則被告所辯係丙○○所騎的機車突然偏
      左，且未打方向燈，才會造成伊剎車不及而追撞云云，即
      難遽予採信。2.退步言之，縱證人丙○○就本件車禍之發
      生亦有過失，惟此僅係被告與丙○○就本件車禍應負之民
      事賠償責任分配之問題，無從解免被告之過失責任，被告
      仍應負本件過失傷害之刑責甚明。
    (五)綜上所述，被告之過失行為與告訴人受傷間顯有相當因果
      關係。是本件事證明確，被告犯行堪堪認定，應予依法論
      罪科刑。
二、核被告所為，係犯刑法第284條第1項前段之過失傷害罪。爰
    審酌被告前無犯罪紀錄，素行尚可，因騎乘機車疏未注意車
    前狀況，並保持適當距離，以致撞擊告訴人所乘坐之機車，
    致告訴人受有前揭傷害，於本院審理中坦承過失肇事，並表
    示願意賠償告訴人，但因雙方對於賠償金額尚無共識，致未
    能達成和解，足見被告非毫無悔意，及其智識程度、生活狀
    況等一切情狀，量處如主文所示之刑，並諭知易科罰金之折
    算標準，以資懲儆。
據上論斷，應依刑事訴訟法第452條、第284條之1、第299第1項
前段，刑法第284條第1項前段、第41條第1項前段，刑法施行法
第1條之1，判決如主文。
本案經檢察官楊智綸到庭執行職務。
中    華    民    國    97    年    4     月    29    日
                  刑事第十庭    法  官  林春鈴
上正本與原本無異。
如不服本判決，應於判決送達後10日內向本院提出上訴狀（應抄
附繕本）。告訴人或被害人如對於本判決不服者，應具備理由請
求檢察官上訴，其上訴期間之計算係以檢察官收受判決正本之日
期為準。
                                書記官  黃鈴容
中    華    民    國    97    年    4     月    29    日
附錄本案論罪科刑法條全文：
中華民國刑法第284條
因過失傷害人者，處 6 月以下有期徒刑、拘役或 5 百元以下罰
金，致重傷者，處1 年以下有期徒刑、拘役或5 百元以下罰金。
從事業務之人，因業務上之過失傷害人者，處 1 年以下有期徒刑
、拘役或1 千元以下罰金，致重傷者，處 3 年以下有期徒刑、
拘役或2 千元以下罰金。


司法院資訊處製作；財團法人民間司法改革基金會備份。
